臺灣士林地方法院刑事判決
111年度易字第21號
公  訴  人  臺灣士林地方檢察署檢察官
被      告  陳勲  


上列被告因詐欺案件，經檢察官提起公訴（110年度偵字第3069
號、110年度偵字第15950號），本院判決如下：
    主  文
陳勲無罪。
    理  由
一、檢察官起訴意旨：被告陳勲明知無正當理由提供手機門號予
    他人使用，依一般社會生活之通常經驗，可預見此手機門號
    將淪為詐欺犯罪工具，竟基於幫助詐欺之犯意，先委請不知
    情之洪呈佑（另為不起訴處分）申辦行動電話門號00000000
    00號（下稱系爭門號），再於民國109年6月2日前某日時許
    ，以不詳方式提供系爭門號予真實年籍姓名不詳以及自稱「
    廖吉仁」之詐欺集團成員使用而為下列犯行：
　㈠「廖吉仁」於109年6月2日15時20分許透過momo購物網購，向
    富邦媒體科技股份有限公司（下稱富邦媒體科技公司）訂購
    面額新臺幣（下同）500元之家樂福禮卷2張，並提供系爭門
    號作為購買人聯絡方式，致富邦媒體科技公司人員陷於錯誤
    而依「廖吉仁」指定地址配送上開禮券。嗣消費信用卡銀行
    即聯邦銀行通知富邦媒體科技公司上開交易乃他人冒用廖吉
    仁名義為之，故無法申請核銷相關款項，造成富邦媒體科技
    公司受有1030元之損失。
  ㈡真實年籍姓名不詳詐欺集團成員於不詳時、地，以不詳方式
    ，取得土井佐知子之RAKUTEN KC CO.LTD.信用卡卡號0000-0
    000-0000-0000號之資料(下稱系爭信用卡)，嗣於109年6月1
    2日5時許，在大地國際酒店股份有限公司(下稱大地酒店)之
    訂房確認書上，未經土井佐知子同意或授權，擅自填寫系爭
    信用卡卡號、系爭門號作為登記電話，並偽簽「李凱翔」之
    署押1枚，再以電子郵件傳送予大地酒店而行使，使該酒店
    員工誤認為係持卡人本人而陷於錯誤，並同意刷卡2筆住宿
    費，金額分別為9,400元及9,399元，足生損害於土井佐知子
    、李凱翔、大地酒店、台灣環匯亞太信用卡股份有限公司台
    灣分公司(下稱環匯公司)及RAKUTENKC CO.LTD.對於信用卡
    使用管理之正確性，嗣經環匯公司通知大地酒店該2筆刷卡
    消費請款失敗，始悉上情。因認被告所為，涉有犯刑法第30
    條第1項、第339條第1項之幫助詐欺取財罪嫌等語。
二、按犯罪事實應依證據認定之，無證據不得認定犯罪事實；不
    能證明被告犯罪者，應諭知無罪之判決，刑事訴訟法第154
    條第2項、第301條第1項分別定有明文。次按事實之認定，
    應憑證據，如未能發現相當證據或證據不足以證明，自不能
    以推測或擬制之方法，以為裁判基礎。復按認定犯罪事實所
    憑之證據，雖不以直接證據為限，間接證據亦包括在內；然
    而無論直接或間接證據，其為訴訟上之證明，須於通常一般
    之人均不致有所懷疑，而得確信其為真實之程度者，始得據
    為有罪之認定，倘其證明尚未達到此一程度，而有合理之懷
    疑存在時，根據「罪證有疑，利於被告」之證據法則，即不
    得遽為不利於被告之認定。
三、公訴意旨認被告涉有上開幫助詐欺取財罪嫌，無非係以被告
    之供述、告訴代理人魏可威、張毅曾於警詢時指訴及證人廖
    吉仁於警詢、洪呈佑於偵查中證述、富邦媒體科技公司重大
    事件通報紀錄表、聯邦銀行扣款通知函、momo購物網購訂單
    編號及宅配編號資料影本、環匯公司爭議款交易查詢/扣款
    通知單、大地酒店旅客住宿登記卡、訂房確認書、訂房單等
    件為其主要論據。訊據被告固坦認有於前揭時、地，委請不
    知情之洪呈佑申辦行動電話門號0000000000號（下稱系爭門
    號），惟堅詞否認有何幫助詐欺取財之犯行，並辯稱：「因
    為當初公司有接到遊戲代打工作室要辦帳號，他們跟我們來
    買預付卡，我就請洪呈佑去申請預付卡、共12張，對方只要
    台哥大、遠傳，不要亞太的預付卡，剩下兩張亞太的，其中
    一個就是電話門號0000000000號，後來這兩張亞太門號就賣
    給膜力紅通訊行的楊宗倫，一張賣1,200元。我在群組上PO
    文，問有沒有人需要，楊宗倫他就自己密我說有客人要買。
    當初販售時有跟楊宗倫講很清楚，我販賣予楊宗倫他時，有
    說不可做詐騙集團使用，它也是有很多正當用途使用的，然
    後有跟楊宗倫做確認，確定楊宗倫是同行、確認同行的名片
    跟店面這樣子。預付卡成本300元，洪呈佑一張就拿800元，
    800元加上300元，成本是1,100元，一張賣1,200元，利潤才
    100元，是何來利潤之大呢？再來，我從事預付卡販售已經
    三到四年了，這中間都沒有出任何的事，原本我會以為說詐
    騙集團要騙錢，必須要透過人頭戶，他們才有辦法去收錢，
    這是我對於一般詐騙集團的認知，我不覺得電話號碼就可以
    收錢，因為詐騙集團騙錢需要透過金流，一般來講是會去查
    被騙的錢流到哪裡去，而不是說人家留個電話號碼就足以構
    成犯罪事證，因為電話號碼是可以隨便留的。」等語（本院
    卷第95至100頁）。經查：
　㈠系爭門號確為被告委由證人洪呈佑申請購買一節，業據被告
    供承在卷，並有證人洪呈佑警詢及偵查中之證述（偵4306卷
    第7至9頁、第83至85頁）及該系爭門號申請資料附卷可憑（
    偵4306卷第19頁），固均堪信為真實。
  ㈡惟查，被告係將系爭門號以1,200元代價出售與西門地區膜力
    紅通訊行之楊宗倫一節，業據證人楊宗倫於本院審理具結證
    述其經營的通信行名稱為「膜力紅」，與被告係同行，都是
    通訊業，從事手機包膜、買賣、維修。被告有出售手機預付
    卡給伊，具體時間不記得，也不記得電話號碼，但有印象是
    亞太電信，伊店裡沒有在辦門號跟預付卡。因為買預付卡的
    客戶是貼廣告，通常需要購買二手機配預付卡，所以才向被
    告購買。109年間跟被告購買預付卡的印象只有一次，買兩
    到三張預付卡，1個門號1千多元。客人資料沒有留，在出售
    前會詢問客戶用途，會提醒客戶預付卡只能用在正當事情上
    ，不可以用在不法用途上。伊記得被告一樣會講不可以用在
    不法用途上，我跟被告說客戶會拿去貼廣告等語（本院卷第
    86至87頁）。核與被告辯稱於109年中有賣二個亞太預付卡
    門號給證人楊宗倫，並有告知不可作不法用途等語，大致相
    符。因此，被告辯稱其未將系爭門號提供予檢察官所指真實
    年籍姓名不詳以及自稱「廖吉仁」之詐欺集團成員使用，其
    並不知情等語，即應足認屬實。
  ㈢又證人廖吉仁於警詢時證稱其有在104年4月向momo網路購物
    申請帳號，登入帳號是Z000000000，登入電話是0000000000
    ，其未於109年6月2日15時20分許透過momo購物網購，向富
    邦媒體科技公司訂購面額500元之家樂福禮卷2張，並提供系
    爭門號作為購買人聯絡方式，並提出其帳戶查詢給警方檢視
    ，其於109年5月2日至8月1日並無任何購物等語，足證係另
    有不詳真實姓名年齡之人冒用廖吉仁之名詐欺富邦媒體科技
    公司。
  ㈣互核上揭證人證詞可知，被告並不認識檢察官所稱「廖吉仁
    」及其他詐欺集團成員，僅係購入系爭門號轉賣與從事相同
    通訊行業務的楊宗倫，賺取幾百元之利潤而已，且有告知不
    能作非法用途。故被告所辯其完全不知道系爭門號被作為詐
    騙工具之情事等語，應堪採信。　
  ㈤綜上所述，本案依檢察官所提出之證據，尚無法使通常一般
    之人均不致有所懷疑，而得確信被告犯有幫助詐欺取財罪為
    真實之程度。此外，復查無其他積極證據足證被告確有檢察
    官所指之犯行，即不得證明被告犯罪，而應為無罪之諭知，
    以昭審慎。
據上論斷，應依刑事訴訟法第301條第1項，判決如主文。
本案經檢察官林士淳提起公訴，檢察官吳昭瑩到庭執行職務。
中　　華　　民　　國　　111 　年　　6 　　月　　1 　　日
                  刑事第六庭審判長法  官  雷雯華
                                  法  官  李欣潔
                                  法  官  李建忠
以上正本證明與原本無異。
如不服本判決應於收受送達後20日內向本院提出上訴書狀，並應
敘述具體理由。其未敘述上訴理由者，應於上訴期間屆滿後20日
內向本院補提理由書（均須按他造當事人之人數附繕本）「切勿
逕送上級法院」。
因疫情而遲誤不變期間，得向法院聲請回復原狀。
                                  書記官  林承翰
中　　華　　民　　國　　111 　年　　6 　　月　　1 　　日